【裁判字號】    98,消債更,160
【裁判日期】    980610
【裁判案由】    更生事件
【裁判全文】
臺灣臺南地方法院民事裁定           98年度消債更字第160號
聲  請  人  甲○○
代  理  人  彭冀湘律師
上列當事人因消費者債務清理事件聲請更生，本院裁定如下：
    主    文
聲請駁回。
聲請費用由聲請人負擔。
    理    由
一、按債務人對於金融機構因消費借貸、自用住宅借款、信用卡
    或現金卡契約而負債務，在聲請更生或清算前，應提出債權
    人清冊，以書面向最大債權金融機構請求協商債務清償方案
    並表明共同協商之意旨，本條例第151條第1項定有明文。揆
    其立法意旨無非認債務人對於金融機構因前開原因所負欠債
    務，其法律關係較為單純明確，金融機構並已訂有債務協商
    機制，如能協商成立，債務人不需依債清條例聲請更生或清
    算，可疏減法院負擔，有效分配司法資源，並使債務人得自
    主解決其債務，爰就此部分採行協商前置主義。次按債務人
    在聲請更生或清算前，應提出債權人清冊，以書面向最大債
    權金融機構請求協商債務清償方案並表明共同協商之意旨，
    自債務人提出協商請求之翌日起逾30日不開始協商，或自開
    始協商之翌日起，逾90日協商不成立，債務人得逕向法院聲
    請更生或清算，或債務人依本條例第151條第1項規定請求協
    商債務清償方案後，任一債權金融機構於協商期間內對其財
    產聲請強制執行者，視為協商不成立；債權金融機構於債務
    人請求協商前已聲請法院開始強制執行程序，而不同意延緩
    執行者，亦同。同條例第151條第1項、第153條、 施行細則
    第44條定有明文。揆其立法意旨無非認協商意旨既在疏減法
    院負擔，而責由最大債權銀行介入以求當事人間之自主解決
    債務，則最大債權銀行於適當範圍內通知債務人配合提出相
    關文件並參與協商過程，應無不當。若債務人無正當理由故
    意拖延不參與協商程序，藉此脫法方法延滯協商程序之進行
    ，以達其意圖規避協商前置制度之目的，將使前置協商先行
    制度之設計形同具文，且債務人對於金融機構因前開原因所
    負欠債務，其法律關係較為單純明確，金融機構並已訂有債
    務協商機制，如能協商成立，債務人不需依本條例聲請更生
    或清算，可疏減法院負擔，有效分配司法資源，並使債務人
    得自主解決其債務，爰就此部分採行協商前置主義，故若債
    務人聲請更生、清算前未依上開規定先與最大債權金融機構
    協商而不成立，依消費者債務清理條例第8條前段， 即欠缺
    聲請之要件，且此程序上要件之欠缺無從補正，應逕予駁回
    。
二、本件聲請人主張其於第一次協商時並未惡意失聯，係第一銀
    行所提出之金額無法負擔，加上遠東銀行強制執行、需扶養
    小孩及租屋等種種原因，向第一銀行表達降低還款金額之請
    求，銀行告知將給答覆，但因工作太累未接到電話，事後向
    銀行詢問，始知已被退件。事後再次向第一銀行申請前置協
    商，銀行以自前次申請未滿六個月為由再度退件，有前置協
    商退件通知函2份在卷足憑。惟查：
  (一)本案債務人第一次向第一銀行申請前置協商時，該行已與債
    務人進入協商方案協議中，惟嗣後債務人電話失聯無法與其
    聯繫，始於97年9月5日以「無法聯繫到本人（失聯）」為由
    ，通知視同未請求協商而核發前置協商退件通知函，債務人
    第二次申請協商因自前次申請未逾六個月，依規定視為前置
    協商程序未開始；債務人就此雖說明，係於星期五向第一銀
    行請求調降每月償還金額，承辦專員表示需先經主管同意，
    將於星期一給予答覆，但後因債務人工作太累未注意銀行是
    否來電答覆，其後回電銀行始知已遭退件云云，分別有第一
    銀行98年4月13日聲請狀、債務人98年4月29日陳報狀所附陳
    述意見書面報告及前置協商退件通知函附卷為憑。
  (二)債務人既向第一銀行請求調降每月償還金額，承辦專員亦已
    表明將於來電後之「星期一」給予答覆，債務人卻怠於注意
    銀行是否來電，導致前置協商無結果，可知本件第一次前置
    協商程序乃因聲請人未配合注意銀行之協商結果通知，致第
    一銀行無法進行前置協商程序。則第一銀行以聲請人電話失
    聯，通知視同未協商，並非無理，聲請人主張因工作太累未
    注意銀行是否答覆，尚難謂為正當理由。第二次前置協商依
    「消費者債務清理條例債務人向金融機構辦理前置協商申請
    書」第九點，債務人已同意於前次前置協商因無法聯繫到本
    人（失聯）視為前置協商程序未開始時，自申請日起六個月
    內不重新申請，故該次協商申請第一銀行予以退件，亦非無
    理。是以依聲請人所提之二紙前置協商通知函，均無法認定
    債務人已踐行前置協商程序。
三、綜上所述，債務人提出本件更生之聲請，既未依債清條例第
    151條第1項之規定先行與全體金融機構債權人協商，而此項
    欠缺又屬無從補正，依債清條例第8條之規定，自應駁回其
    更生之聲請，爰裁定如主文。
中    華    民    國    98    年    6     月    10    日
              民事第二庭    法  官  王國忠
上為正本係照原本作成。
如不服本裁定，應於裁定送達後10日內，以書狀向本院提出抗告
，並繳納抗告費新臺幣1千元。
中    華    民    國    98    年    6     月    10    日
                            書記官  黃敏純


司法院資訊處製作；財團法人民間司法改革基金會備份。
